臺灣彰化地方法院民事判決
111年度婚字第37號
原      告  乙○○  
被      告  甲○○(NGUYEN NGOC PHUNG)



上列當事人間請求離婚事件，本院於民國111年11月23日言詞辯
論終結，判決如下：
    主    文
准原告與被告離婚。
訴訟費用由被告負擔。
    理    由
壹、程序方面：
一、被告經合法通知未於言詞辯論期日到場，核無民事訴訟法第
    386條各款所列情形，爰按家事事件法第51條準用民事訴訟
    法第385條第1項前段規定，依原告之聲請，由其一造辯論而
    為判決。
二、按離婚及其效力，依協議時或起訴時夫妻共同之本國法；無
    共同之本國法時，依共同之住所地法；無共同之住所地法時
    ，依與夫妻婚姻關係最切地之法律，涉外民事法律適用法第
    50條定有明文。查本件原告為中華民國國民，被告係越南國
    籍人民，兩造於民國108年11月25日在越南結婚，原告並於1
    09年10月26日向我國戶政機關辦妥結婚登記，且被告於109
    年12月2日入境我國與原告共同生活，有戶籍謄本、結婚登
    記申請書影本、越南社會主義共和國結婚證書影本及入出境
    資訊連結作業資料等件在卷可憑，是兩造之住所地顯設於我
    國，揆諸前揭規定，本件請求離婚事件自應適用中華民國法
    律，合先敘明。
貳、實體方面：
一、原告起訴主張：兩造於108年11月25日在越南結婚，並於109
    年10月26日在臺灣辦理結婚登記，且被告於109年12月2日入
    境來臺與原告共同生活。詎被告於110年2月3日無故離家出
    走，原告無法與被告取得聯繫遂向內政部移民署報案協尋被
    告，嗣被告經警尋獲，原告經通知至高雄市鳳山的警局找被
    告，惟被告拒絕與原告返家，原告並於110年3月8日陪同被
    告至移民署中區事務大隊彰化縣專勤隊撤銷協尋被告，惟當
    日被告仍未與原告返家居住，而係與友人一同離開。後原告
    分別於110年3月28日或29日及同年4月間某日二度至高雄市
    找尋被告並要求被告返家同住仍不可得，被告並於110年5月
    間某日以電話聯繫原告稱欲與原告離婚，且於111年5月間某
    日，被告以LINE詢問原告何時能辦妥兩造的離婚手續。被告
    迄今未歸，顯係惡意遺棄原告在繼續狀態中，且兩造婚姻淪
    為有名無實，其情形應認已構成難以維持婚姻之重大事由，
    原告於此婚姻關係中努力維持修好而不得，顯然並無過失，
    爰依民法第1052條第1項第5款及同條第2項等規定請求擇一
    判准兩造離婚。並聲明：請准原告與被告離婚。
二、被告未於言詞辯論期日到場，亦未提出任何書狀作何聲明或
    陳述。
三、得心證之理由：
(一)按民法第1052條第2項規定有同條前項以外之重大事由，難
    以維持婚姻者，夫妻之一方得請求離婚。但其事由應由夫妻
    之一方負責者，僅他方得請求離婚。次按民法親屬編於74年
    修正後，於第1052條增列上開第2項離婚事由之概括規定，
    其目的在使夫妻請求裁判離婚之事由較富彈性，是夫妻間發
    生足使婚姻難以維持之重大事由者，雖不符合該條第1項所
    列各款情形，亦無不准依該條第2項訴請離婚之理（最高法
    院86年度第2次民事庭會議可資參照）。又其所採者為消極
    破綻主義精神，而非積極破綻主義，因此若夫妻雙方均為有
    責時，則應衡量比較雙方之有責程度，而許責任較輕之一方
    向應負主要責任之他方請求離婚，如雙方之有責程度相同，
    則雙方均得請求離婚，以符公平，且符合民法第1052條第2
    項規定之立法目的。再按是否有難以維持婚姻之重大事由，
    判斷標準為婚姻是否已生破綻而無回復之希望，此不可由原
    告已喪失維持婚姻意欲之主觀面加以認定，而應依客觀的標
    準，即難以維持婚姻之事實，是否已達於倘處於同一境況，
    任何人均將喪失維持婚姻希望之程度以決之（最高法院87年
    度臺上字第1304號判決意旨參照）。
(二)經查，原告主張被告為越南國籍人民，兩造於108年11月25
    日在越南結婚，且於109年10月26日在臺辦畢結婚登記，被
    告並於109年12月2日入境我國與原告共同生活等情，有戶籍
    謄本、結婚登記申請書影本、駐胡志明市台北經濟文化辦事
    處證明書影本、越南社會主義共和國結婚證書及聲明書影本
    、入出境資訊連結作業資料等件在卷可稽，應堪認定。又原
    告主張被告於110年2月3日擅自離家後即拒絕返家，原告向
    內政部移民署報案協尋被告，被告經警尋獲後仍拒絕與原告
    返家居住，並於111年4月6日由內政部移民署南區事務大隊
    高雄收容所遣送出國等情，亦有內政部移民署中區事務大隊
    彰化專勤隊111年4月20日函及其所附內政部移民署彰化縣專
    勤隊受理外來人口行方不明案件登記表、調查筆錄等在卷可
    證，復經證人即原告之弟林國平到庭證稱：我有與原告同住
    在彰化縣○○市○○路0段000號，被告於109年12月2日來臺也是
    與我們同住上開地址，被告差不多只住一個月左右就離開了
    ，離開原因我不知，我下班回來被告人就不在，後來被告再
    也沒回來過了。同住這一個月期間我沒看過兩造吵架、打架
    ，相處情形還好。後來被告離開後，原告有跟我說他有去找
    被告回來，我不知被告為何都不回家，原告就跟我說被告不
    回來，沒說原因。我從被告離開我們家以後就沒再看過她了
    等語，核與原告主張大致相符。且被告經本院合法通知，未
    於言詞辯論期日到場，亦未提出書狀作何聲明或陳述，堪認
    原告主張兩造均無繼續維持婚姻之意思等情，應非子虛。本
    院審酌被告於109年12月2日入境與原告共同生活後，旋於11
    0年2月3日擅自離家，雖並未出境，但行方不明，亦未曾與
    原告聯繫，嗣經原告報案協尋，經警尋獲後亦拒絕返家，乃
    至於111年4月6日被遣送出國，堪認被告早已無心與原告共
    同維持婚姻生活，倘處於同一境況，任何人均將喪失維持婚
    姻希望之程度，是原告主張兩造間有民法第1052條第2項前
    段所稱難以維持婚姻之重大事由存在，堪信為真。再本件難
    以維持婚姻重大事由之發生，實係肇因於被告擅自離家，缺
    乏經營家庭之意願所致，經核被告有責程度較高，揆諸前揭
    規定，原告依民法第1052條第2項規定請求離婚，尚屬有據
    ，應予准許。
(三)原告依民法第1052條第1項第5款、同條第2項等規定訴請離
    婚，訴訟標的雖有數項，但僅有單一之聲明，核屬重疊訴之
    合併，法院應就所主張之數項標的逐一審判，如其中一項請
    求為有理由，即可為原告勝訴之判決，就他項標的無須更為
    審判（最高法院88年度臺上字第1127號、86年度臺上字第99
    7號、85年度臺上字第1158號、83年度臺上字第1076號判決
    意旨參照），本院既准原告依民法第1052條第2項之規定訴
    請離婚，自無庸再就原告依民法第1052條第1項第5款之規
    定，所為同一內容之請求加以審酌，附此敘明。　　
四、據上論結，原告之訴為有理由，依家事事件法第51條，民事
    訴訟法第385條第1項前段、第78條，判決如主文。　　
中    華    民    國   111    年    12    月    7     日
                  家事法庭    法  官  沙小雯
以上正本係照原本作成。
如對本判決上訴，須於判決送達後20日之不變期間內，向本院提
出上訴狀。如委任律師提起上訴者，應一併繳納上訴審裁判費。
中    華    民    國   111    年    12    月    7     日
                              書記官  項珮欣